【裁判字號】    89,訴,117
【裁判日期】    890704
【裁判案由】    違反槍砲彈藥刀械管制條例
【裁判全文】
台灣苗栗地方法院刑事判決                          八十九年度訴字第一一七號
    公  訴  人  臺灣苗栗地方法院檢察署檢察官
    被      告  甲○○
    指定辯護人  本院公設辯護人  乙○○
右列被告因違反槍砲彈藥刀械管制條例案件，經檢察官提起公訴（八十九年度偵字第
一九六號），本院判決如左：
    主  文
甲○○未經許可，製造獵槍，免刑。
扣案具殺傷力之土造獵槍壹枝、鋼珠貳包（重約參公斤）、底火壹佰捌拾發及黑色火
藥伍公克均沒收。
    事  實
一、甲○○係居住在苗栗縣泰安鄉境內之山地原住民，為驅趕危害山區果園作物之飛
    鼠、松鼠等動物或以狩獵增加生活物資之來源，乃基於製造獵槍之犯意，未經向
    戶籍所在地之警察機關報備取得許可，即未經許可，於民國八十八年十二月間某
    日，在苗栗縣泰安鄉士林村三鄰三十三號其住處，以土造金屬槍管及木質槍身組
    合製造成以打擊底火引爆槍管內火藥為發射動力，具有殺傷力之土造獵槍一支，
    供作生活工具之用。同年十二月三十日晚上十時十五分許，甲○○持其所有，具
    有殺傷力之前開土造獵槍及供作彈藥之用，不具殺傷力之鋼珠二包（重約三公斤
    ）暨底火一百八十發、黑色火藥五公克，至苗栗縣卓蘭鎮坪林里一鄰東豐橋旁打
    獵時為警查獲，並扣得其所有之上開土造獵槍一支及鋼珠二包（重約三公斤）暨
    底火一百八十發、黑色火藥五公克。
二、案經苗栗縣警察局大湖分局報請臺灣苗栗地方法院檢察署檢察官偵查起訴。
    理  由
一、訊據被告甲○○對右揭事實供承不諱，並有槍一支、鋼珠二包、底火一百八十發
    及黑色火藥五公克扣案可證。上開槍枝、鋼珠及底火經送內政部警政署刑事警察
    局鑑定結果，認槍枝係以金屬槍管與木質槍身組合而成之土造獵槍，以打擊底火
    引爆槍管內火藥為發射動力，機械能良好，認具殺傷力。鋼珠認係直徑約４ＭＭ
    之鋼珠。底火則係玩具槍用之底火片，有該局八十九年一月十五日刑鑑字第四九
    六九號鑑驗通知書在卷可稽。再者，被告所製造之土造獵槍亦與內政部八十七年
    六月二日台八七內警字第八七七０一一六號函釋自製獵槍之定義相符：「自製獵
    槍，指原住民傳統習慣專供捕獵維生之生活工具，由申請人自行獨力製造或與非
    以營利為目的之原住民在警察分局核准之報備地點協力製造完成，以逐次由槍口
    裝填黑色火藥於槍管內，打擊底火或他法引爆，將填充之射出物射出，非使用具
    有彈頭、彈殼及火藥之子彈者。射出物：指供自製獵槍引爆槍管內火藥後發射之
    用，填充於槍管內，遠小於槍管內徑之固體物，如玻璃片、彈丸等，且不含具有
    彈頭、彈殼及火藥之子彈」。足見被告所製造之上開土造獵槍確屬槍砲彈藥刀械
    管制條例第八條之「獵槍」。又上開黑色火藥與炸彈、爆裂物主要組成零件中所
    指之「火藥」不同，併予敘明。本案被告係山地原住民，復有戶口名簿影本一份
    附卷可參。其自製上開槍枝之目的係為驅趕危害山區果園作物之飛鼠、松鼠等動
    物或以狩獵增加生活物資之來源，業據被告在本院訊問時供承在卷（見本院八十
    九年六月二十日筆錄），可見上開自製獵槍係供作被告生活工具之用，亦堪認定
    。本件事證明確，被告犯行應堪認定。
二、按依生活習慣特殊國民獵槍魚槍刀械管理辦法第三條第二項之規定可知，該辦法
    所稱之「獵槍」係指槍砲彈藥刀械管制條例第四條所稱之「獵槍」，而該辦法第
    四條第一項亦明定：原住民得自製或持有「獵槍」。核被告製造獵槍所為，係犯
    槍砲彈藥刀械管制條例第八條第一項之製造獵槍罪。公訴人認被告之上開行為係
    觸犯槍砲彈藥刀械管制條例第十一條第一項之製造其他可發射金屬具有殺傷力之
    槍砲罪，尚有未洽，惟起訴之社會基本事實均相同，起訴法條應予變更。其製造
    後持有之低度行為，應為其製造之高度行為所吸收，不另論罪。查被告係為供作
    生活工具之用而製造上開獵槍，依槍砲彈藥刀械管制條例第二十條第一項之規定
    ，減輕或免除其刑，並不適用同條例第十九條第一項令入勞動場所強制工作之規
    定。爰審酌被告因傳統特殊生活習慣而罹罪責，且犯後坦承犯行，態度良好，容
    無再科處刑罰之必要，故依法為免刑之諭知，以衡情法。扣案之土造獵槍一支、
    鋼珠二包（重約三公斤）、底火一百八十發及黑色火藥五公克，均係被告所有，
    其中土造獵槍，係違禁物；另鋼珠二包、底火一百八十發及黑色火藥五公克，則
    係供上開獵槍發射用之物，業據被告供承在卷，爰分別依刑法第三十八條第一項
    第一款、第二款之規定宣告沒收。
四、公訴意旨另以：被告未經許可，於八十八年十二月間某日，在苗栗縣泰安鄉士林
    村三鄰三十三號其住處，自製黑色火藥，因認被告此部另涉犯槍砲彈藥刀械管制
    條例第十三條第一項之未經許可製造槍砲之主要零件罪嫌云云。經查：依內政部
    八十六年十一月二十四日台（八六）內警字第八六七０六八三號公告內容，獵槍
    之主要零件為「槍管、槍身、扳機、撞針及槍機」，並不包括火藥，是被告雖自
    製火藥以供獵槍發射之用，但該火藥並非獵槍的主要零件，自不構成槍砲彈藥刀
    械管制條例第十三條第一項之未經許可製造槍砲之主要零件罪。惟因公訴人認被
    告此部分行為與其上開有罪部分有裁判上一罪之方法結果牽連關係，故不另為無
    罪之諭知，附此敘明。
據上論斷，應依刑事訴訟法第二百九十九條第一項但書、第三百條、槍砲彈藥刀械管
制條例第八條第一項、第二十條第一項、刑法第十一條前段、第三十八條第一項第一
款、第二款，判決如主文。
本案經檢察官黃智勇到庭執行職務。
中      華      民      國      八十九      年      七    月      四    日
                                      臺灣苗栗地方法院刑事庭
                                          法  官  劉  興  浪
右正本證明與原本無異。
如不服本判決，應於判決送達後十日內向本院提出上訴狀( 應附繕本 )，上訴於
臺灣高等法院台中分院。
          書記官  姜  守  琪
中      華      民      國     八十九       年      七    月      四    日
附錄本判決論罪之法條：
槍砲彈藥刀械管制條例第八條第一項：
未經許可製造、販賣或運輸鋼筆槍、瓦斯槍、麻醉槍、獵槍或空氣槍者，處五年以上
有期徒刑，併科新台幣一千萬以下罰金。
槍砲彈藥刀械管制條例第二十條：
原住民未經許可，製造、運輸、陳列或持有自製之獵槍，供作生活工具之用者，減輕
或免除其刑並不適用前條之規定。
原住民相互間販賣、轉讓、出租、出借或寄藏前項獵槍，供生活工具之用者，亦同。


司法院資訊處製作；財團法人民間司法改革基金會備份。
